【裁判字號】    97,易,466
【裁判日期】    970430
【裁判案由】    詐欺
【裁判全文】
臺灣彰化地方法院刑事判決               97年度易字第466號
公  訴  人  臺灣彰化地方法院檢察署檢察官
被      告  乙○○
上列被告因幫助詐欺案件，原經檢察官聲請簡易處刑（96年度偵
字第10994號），後經本院員林簡易庭簽請改分為通常訴訟程序
，並經檢察官移送併案（臺灣板橋地方法院檢察署97年度偵字第
6824號），被告於本院準備程序中自白犯罪，本院以簡式審判程
序判決如下：
        主  文
乙○○幫助共同意圖為自己不法之所有，以詐術使人將本人之物
交付，處有期徒刑肆月，如易科罰金，以新臺幣壹仟元折算壹日
。緩刑年，緩刑期內應依照如【附表】所示方式賠償被害人。
        事實及理由
一、犯罪事實：
  (一)乙○○前因受觀察勒戒，於民國（下同）94年3月7日執畢出
    所（不構成累犯），並能預見提供自己金融帳戶予他人使用
    ，可能幫助他人掩飾或隱匿犯罪所得之財物，竟不違背其本
    意，而基於幫助詐欺之犯意，於96年9月間某日，以新臺幣
    （下同）4000元代價，將其先前96年6月4日在彰化商業銀行
    南勢角分行所開設之帳號0000-0 0-00000-0-00號存款帳戶
    （含存摺、印章、提款卡、密碼），在不詳地點轉讓予年籍
    不詳之人，供為他人詐欺犯罪之用，幫助下列犯行：
  1.甲○○於96年10月27日14時許，在彰化縣溪湖鎮○○路27
    號接獲自稱中華郵政經理陳智文之電話，告以因網路拍賣商
    品分期付款有誤，需前往郵局辦理匯款始能辦理止付等語，
    使甲○○誤信為真，陷於錯誤，遂依指示於同日前往溪湖郵
    局轉帳1萬8983元入乙○○之上開彰化銀行帳戶後，旋即遭
    詐騙集團於同日提領完畢。
  2.卓平順於96年10月27日接獲詐騙電話，佯稱卓平順於網路購
    物付款時，因設定為定期存款，導致購物匯款不成，必須再
    匯一次，致卓平順陷於錯誤，依指示前往ATM操作，於同日
    14時30分許，匯出2萬9983元至乙○○上述彰銀帳戶，旋即
    遭詐騙集團於同日提領完畢。
  (二)嗣因甲○○發覺有異，始知受騙，報警處理，經警方通知於
    96年10月29日將上述帳戶設定為警示帳戶，並循線查知上情
    。
二、認定犯罪之證據及理由：
  (一)被告於本院準備程序中，對上述事實坦白承認。
  (二)被害人被害人甲○○、卓平順警詢中之指述，可以證明受到
    詐欺集團詐欺，陷於錯誤之事實。
  (三)郵局匯款單、彰化商業銀行南勢角分行函附之申辦資料與帳
    戶交易明細表，可證明上述被害人受騙匯款之事實。
  (四)被告先前於警偵訊中，辯稱遺失上述帳戶存摺等物，並於96
    年10月29日前往台北縣警察局新店分局報案云云，然經本院
    向該分局函查，當日並無被告報案紀錄，有該分局回函可證
    。
  (五)按刑法上之故意，包含間接故意（不確定故意），行為人對
    於構成犯罪之事實，預見其發生而其發生並不違背其本意者
    ，為間接故意。且幫助犯之成立，以行為人主觀上認識被幫
    助者正欲從事犯罪，且該犯罪有既遂之可能，而其行為足以
    幫助他人實現構成要件者，即具有幫助故意，並不以行為人
    確知被幫助者係犯何罪名為必要。又近來詐欺取財均係利用
    他人帳戶做為所得財物之出入帳戶，迭經媒體廣為披載，一
    般人對於自己之金融機構所用之個人身分證、存摺、提款卡
    ，均會妥為保管，其帳號亦會保密，以防被他人得知，而有
    被冒領或為其他非法使用之虞。被告係成年且有正常智力之
    人，竟提供其於前開如附表所示金融機關之帳戶、存摺、提
    款卡等物，提供予該不詳姓名之成年人使用，其對於上開帳
    戶將遭人做為詐欺取財犯行所得財物匯入及提領之工具使用
    ，應足以有概括之認識，且可預見其發生，應具有幫助他人
    詐欺取財之不確定故意。
  (六)綜上所述，本案事證明確，被告犯行已可認定。
三、論罪科刑：
  (一)被告提供銀行帳戶、提款卡、存摺、印章予他人供詐欺取財
    匯款使用，雖並未參與詐欺取款之行為，然其顯係以幫助之
    意思，參與詐欺取財構成要件以外之行為，為幫助犯。被幫
    助之詐欺集團為多人組成，應論以共同正犯。又被告僅有一
    次提供帳戶存摺物品之行為，同時幫助了詐欺集團得以向多
    數被害人施詐，雖然幫助行為之助力會延伸到每個被害人匯
    款之時間點，從後面來觀察施以助力之時間點不同，但畢竟
    只有一次提供行為，若論以多個的行為數，會有重複評價之
    危險，故本院仍認為一次提供帳戶存摺等物之行為，即為單
    一行為，造成多人受害，乃屬同種想像競合關係，僅論以一
    罪。聲請簡易處刑書雖漏未記載被害人卓平順受詐欺情形，
    但此部分與甲○○受詐欺部分，有想像競合關係，併為聲請
    處刑效力（起訴效力）所及，應予審理。核被告所為，係犯
    刑法第30條第1項、第339條第1項、第28條之「幫助共同詐
    欺取財罪」
    。被告並應按正犯之刑度減輕其刑。
  (二)量刑審酌：被告僅有觀察勒戒前科，素行不良。然被告擅自
    提供帳戶供他人非法使用，助長社會犯罪風氣，導致增加追
    查困難。惟念及被告本身並未實際參與本件詐欺取財犯行，
    責難性較小。被告已經賠償被害人甲○○1萬3000元，且犯
    後均坦承犯行，態度良好等一切情狀，量處如主文所示之刑
    ，並諭知易科罰金之折算標準，以示懲處。
  (三)被告提供之銀行存摺、印章、提款卡等，並未扣案，為免執
    行困難，不為沒收之諭知，附此敘明。
  (四)被告未曾受有期徒刑以上之宣告，有臺灣高等法院被告全國
    前案紀錄表可證。經此教訓，當知警惕，應無再犯之虞，本
    院認其宣告刑，以暫不執行為宜，併宣告緩刑3年，以啟自
    新。又按刑法第74條第2項規定：「緩刑宣告，得斟酌情形
    ，命犯罪行為人為下列各款事項：... 三、向被害人支付相
    當數額之財產或非財產上之損害賠償。」本院徵得檢察官、
    被告同意，命被告以【附表】方式賠償被害人。若被告任何
    一期不依【附表】履行，請被害人向檢察官報告，由檢察官
    依刑法第75條之1聲請撤銷緩刑，令被告入監服刑或繳納易
    科罰金。
四、適用法條：
  (一)刑事訴訟法第273條之1第1項、第310條之2、第454條第1項
   。
  (二)刑法第339條第1項、第30條第1、2項、第55條、第41條第1
    項前段、第28條、第74條第1項第1款、同條第2項第3款。
  (三)刑法施行法第1條之1第1項、第2項前段。
本案經檢察官吳曉婷到庭執行職務。
中    華    民    國    97  年    4  月    30       日
            臺灣彰化地方法院刑事第八庭
                          法      官  葉  明  松
以上正本證明與原本無異。
如不服本判決，應於判決送達後10日內，向本院提出上訴狀（須
附繕本）。
告訴人或被害人對於判決如有不服具備理由請求檢察官上訴者，
其上訴期間之計算係以檢察官收受判決正本之日期為準。
中    華    民    國    97   年    4    月  30      日
                          書  記  官  施  秀  青
【附表】應分期匯款賠償被害人
┌───────┬─────────┬─────────┐
│期          限│匯款金額（新臺幣）│指定匯入帳戶      │
├───────┼─────────┼─────────┤
│97年4月30日前 │6000元            │臺灣郵政股份有限公│
│              │                  │司00000000000000號│
│              │                  │帳戶「甲○○」帳戶│
├───────┼─────────┼─────────┤
│97年6月30日前 │1萬元             │以同面額之郵政匯票│
│              │                  │，指明受款人「卓平│
├───────┼─────────┤順」，郵寄至「台中│
│97年7月31日前 │1萬元             │縣豐原市○○○路2 │
│              │                  │段334號」住址。   │
├───────┼─────────┤                  │
│97年8月29日前 │9983元            │                  │
│              │                  │                  │
└───────┴─────────┴─────────┘
【附錄本案論罪法條】
中華民國刑法第339條
（普通詐欺罪）
意圖為自己或第三人不法之所有，以詐術使人將本人或第三人之
物交付者，處5年以下有期徒刑、拘役或科或併科1千元以下罰金
。
以前項方法得財產上不法之利益或使第三人得之者，亦同。
前二項之未遂犯罰之。
中華民國刑法第30條
（幫助犯及其處罰）
幫助他人實行犯罪行為者，為幫助犯。雖他人不知幫助之情者，
亦同。
幫助犯之處罰，得按正犯之刑減輕之。
中華民國刑法第74條
（緩刑要件）
受2年以下有期徒刑、拘役或罰金之宣告，而有下列情形之一，
認以暫不執行為適當者，得宣告2年以上5年以下之緩刑，其期間
自裁判確定之日起算：
一、未曾因故意犯罪受有期徒刑以上刑之宣告者。
二、前因故意犯罪受有期徒刑以上刑之宣告，執行完畢或赦免後
    ，5年以內未曾因故意犯罪受有期徒刑以上刑之宣告者。
緩刑宣告，得斟酌情形，命犯罪行為人為下列各款事項：
一、向被害人道歉。
二、立悔過書。
三、向被害人支付相當數額之財產或非財產上之損害賠償。
四、向公庫支付一定之金額。
五、向指定之公益團體、地方自治團體或社區提供四十小時以上
    二百四十小時以下之義務勞務。
六、完成戒癮治療、精神治療、心理輔導或其他適當之處遇措施
    。
七、保護被害人安全之必要命令。
八、預防再犯所為之必要命令。
前項情形，應附記於判決書內。
第 2 項第 3 款、第 4 款得為民事強制執行名義。
緩刑之效力不及於從刑與保安處分之宣告。
中華民國刑法第75條之1
（緩刑宣告之撤銷）
受緩刑之宣告而有下列情形之一，足認原宣告之緩刑難收其預期
效果，而有執行刑罰之必要者，得撤銷其宣告：
一、緩刑前因故意犯他罪，而在緩刑期內受得易科罰金之有期徒
    刑、拘役或罰金之宣告確定者。
二、緩刑期內因故意犯他罪，而在緩刑期內受得易科罰金之有期
    徒刑、拘役或罰金之宣告確定者。
三、緩刑期內因過失更犯罪，而在緩刑期內受有期徒刑之宣告確
    定者。
四、違反第 74 條第 2 項第 1 款至第 8 款所定負擔情節重大者
    。
前條第 2 項之規定，於前項第 1 款至第 3 款情形亦適用之。


司法院資訊處製作；財團法人民間司法改革基金會備份。
